臺灣臺北地方法院刑事判決　　　　　　　　　　　　九十一年度簡上字第一八八號
　　上　訴　人　甲○○　男　二.
　　即　被　告
　　選任辯護人　徐揆智律師
　　　　　　　　陳怡如律師
右列上訴人即被告因強制案件，不服本院九十一年度簡字第八三三號中華民國九十一
年五月二十八日第一審簡易判決（聲請簡易判決處刑案號：臺灣臺北地方法院檢察署
九十年度偵字第一二四九七號），提起上訴，本院判決如左：
    主      文
原判決撤銷。
甲○○以脅迫妨害人行使權利，處拘役伍拾日，如易科罰金，以佰元折算壹日，緩
刑貳年。
    事      實
一、緣甲○○因丙○○於民國九十年三月間，向中華汽車股份有限公司以附條件買賣
    方式購買二００一年份、中華廠牌、車號二Ｃ－三０四七自小客車之頭期款新臺
    幣二十三萬元，係乙○○持丙○○交付之支票向甲○○所調借，在此債務未清償
    前，乙○○為擔保債務，於九十年三月十五日書立內載「預定償還日為民國九十
    年五月十五日，若該日無法如期還款，同意以三（應為二）Ｃ－三０四七車子抵
    押給甲○○先生，... 」之買賣契約書，復於九十年四月五日與丙○○簽立汽車
    買賣合約書，約定應於九十年五月十五日交付車輛。九十年四月中旬，乙○○即
    以丙○○積欠債務為由，要求丙○○出借該車與甲○○使用數日，惟屆期甲○○
    不願歸還車輛，丙○○亦不願依約交付車輛與乙○○，遂於九十年五月十八日下
    午一時三十分許，以該車前向汽車當舖借款，須將車開回當舖為由，由甲○○處
    開回車輛，同日晚上九時許，甲○○以為車子已質押在當舖，即偕同乙○○（業
    經檢察官不起訴處分）共至臺北縣新店市○○路六十巷九十弄四十四號丙○○之
    住處，欲找丙○○清償當舖之利息以取回車輛，未料車子已停放在丙○○上址住
    處大門口，甲○○進入丙○○家中後，即大聲責問為何將車子開回卻不告知，並
    要求將車出借使用，其見丙○○不願出借車輛，即以自己之拖鞋作勢要毆打丙○○，使之心生畏懼，讓其自行取走置放在桌上之汽車鑰匙，駕駛該車離去，而以
    此脅迫之方式，妨害丙○○行使對該車（含汽車鑰匙）使用之權利。嗣因丙○○
    不甘損失，隨即向警提出告訴，經警於翌日（十九日）凌晨二時許，在臺北市○○○路○段環亞百貨十五樓凱薩三溫暖查獲甲○○、乙○○二人，再循線於同日
    凌晨二時三十分許，至臺北縣中和市○○路三三五巷三十七弄口查扣該已由甲○○出借與不知情之林秉豐使用之上開自小客車。
二、案經丙○○訴由臺北縣警察局新店分局報請臺灣臺北地方法院檢察署檢察官聲請
    以簡易判決處刑。
    理      由
一、訊據上訴人即被告甲○○固坦承有因告訴人丙○○以該車前向汽車當舖借款，須
    將車開回當舖為由，讓告訴人開回車輛，其後發覺車子並未質押於當舖，始於上
    開時、地將該自用小客車自告訴人之住處駛離等事實，然矢口否認有何犯意及犯
    行，辯稱：該車於九十年五月十五日時即已抵賣給我清償頭期款債務，且在車子
    為告訴人騙回以前，車子是在我占有使用中，該車之所有權及占有權均已移交給
    我，之後，我至告訴人家中發現告訴人是說謊，告訴人自知理虧，自己將鑰匙交
    還給我，還幫忙將機車移開，以便我將車子開走，當時告訴人家中尚有四男二女
    ，氣氛平和，我並無強制犯行等語。經查，右揭事實，業據告訴人於警訊、檢察
    官偵訊時指訴歷歷，關於告訴人與乙○○間、乙○○與上訴人間之債權債務關係
    ，經核與乙○○及上訴人所陳相符，應堪以採信。而證人乙○○於警訊時陳稱：
    我聽到甲○○一進丙○○家中就破口大罵等語（詳見偵卷第四頁反面），於檢察
    官訊問時則稱：甲○○有作勢，但沒有打丙○○等語（詳見偵卷第五十六頁），
    核與告訴人指訴上訴人有拿拖鞋作勢要打他及上訴人於本院審理時自承有拿拖鞋
    用力作勢丟下等情相符，則上訴人辯稱當時氣氛平和一節，應與事實不符。至上
    訴人辯稱告訴人自知理虧，自己將鑰匙交還，還幫忙將機車移開，以便其將車子
    開走等情，經本院質諸證人乙○○當時之情形，證人證稱：當時告訴人家中尚有
    四男二女，但未見告訴人把機車移開等語（詳見本院九十一年十一月二十九日訊
    問筆錄），參以告訴人與乙○○、乙○○與上訴人間既有上開債權債務之關係，
    告訴人並以車輛前向汽車當舖借款，須將車開回當舖為由，始得開回車輛，而於
    上訴人將車自告訴人家中駛離後，告訴人隨即向警提出告訴，且尋回車輛等情，
    此有臺北縣警察局贓物認領保管單一紙在卷可稽（詳見偵卷第二十一頁），顯見
    告訴人當時確有向上訴人表明不願出借該車之意思。從而，上訴人辯稱告訴人有
    同意其開走車輛等情，應與事實不符，本件事證明確，上訴人犯行堪以認定，應
    予依法論科。
二、按刑法第三百零四條第一項所謂「妨害人行使權利」，係不涉及行為人因之不法
    獲得財物或其他利益，而以強暴、脅迫之方法，妨害他人依法應享有之權利，如
    債權人意圖促債務人履行債務，或懼其財產不獲清償，以強暴脅迫之方法，將債
    務人財物取去以供擔保，即屬之。查告訴人以動產擔保交易法附條件買賣方式買
    受之上開自小客車，其標的物之所有權仍屬出賣人中華汽車股份有限公司所有，
    買受人僅能依約占有使用，不得任意將標的物遷移、出賣、出質、移轉、抵押或
    為其他處分，是雖乙○○已先行簽立買賣契約書與上訴人，告訴人與乙○○間並
    訂有汽車買賣合約書，亦不能認上訴人已依法取得該車之所有權及占有使用權。
    核上訴人所為，係犯刑法第三百零四條第一項之強制罪，原審就被告犯行論罪科
    刑，原非無見，惟原審判決認上訴人所為，係使告訴人行無義務之事，尚有未洽
    ，上訴意旨指摘原判決不當，雖無理由，惟原審判決既有違誤，自應予撤銷改判
    。爰審酌上訴人前未曾觸犯過刑事法律，此有臺灣高等法院檢察署刑案紀錄簡覆
    表在卷可稽、犯罪之動機、目的、手段、犯罪後否認犯行之態度及該車已經警查
    扣發還告訴人等一切情狀，量處如主文所示之刑，並諭知易科罰金之折算標準，
    以資懲儆。末查，上訴人前未曾受有期徒刑以上刑之宣告，此有上開刑案紀錄表
    附卷可按，因一時短於思慮，致觸犯本案犯行，其並陳稱該車因未按期繳納貸款
    ，現已為中華汽車股份有限公司拍賣，告訴人經傳亦不知去向，本院因認經此刑
    之宣告後，其應知警惕而無再犯之虞，所宣告之刑以暫不執行為當，爰併予宣告
    緩刑二年，用啟自新。至上訴人所有供犯罪所用之拖鞋，因未扣案，且犯罪迄今
    已逾一年七月，堪認已喪失效用，爰不另予宣告沒收，併予敘明。
據上論斷，應依刑事訴訟法第四百五十五條之一第一項、第三項、第三百六十九條第
一項前段、第三百六十四條、第二百九十九條第一項前段，刑法第三百零四條第一項
、第四十一條第一項前段、第七十四條第一款，罰金罰鍰提高標準條例第一條前段、
第二條判決如主文。
本案經檢察官楊朝森到庭執行職務。
中      華      民      國    九十一    年    十二      月    三十      日
                                    臺灣臺北地方法院刑事第五庭
                                        審判長法  官  廖紋妤
                                              法  官  黃紹紘
                                              法  官  朱夢蘋
右正本證明與原本無異。
不得上訴。
                                              書記官  周小玲
中      華      民      國    九十一    年    十二     月     三十一    日
附錄：本案論罪科刑法條全文
刑法第三百零四條
以強暴、脅迫使人行無義務之事或妨害人行使權利者，處三年以下有期徒刑、拘役或
三百元以下罰金。
前項之未遂犯罰之。
